最高法院民事判決　　　　　　　　　　　　　　　　九十三年度台上字第五四九號
　　上　訴　人　中國鋼鐵結構股份有限公司
　　法定代理人　陳振榮
　　訴訟代理人　謝諒獲律師
　　被 上訴 人　立昌有限公司
　　法定代理人　駱陳素芳
　　訴訟代理人　張義祖律師
右當事人間請求給付工程款事件，上訴人對於中華民國九十二年十月三十日台灣高等
法院高雄分院第二審判決（九十一年度重上字第八三號），提起上訴，本院判決如下
：
    主  文
原判決廢棄，發回台灣高等法院高雄分院。
    理  由
本件被上訴人主張：兩造於民國八十一年五月十一日訂立中山高速公路汐止五股段高
架拓寬工程三重段一九︱二二標鋼樑吊裝、鋼支承、高拉力螺栓工程合約（下稱系爭
工程合約），約定由伊承攬系爭工程。該工程於八十九年一月十日已由訴外人交通部
台灣區○道○○○路局（下稱高公局）驗收，依約上訴人至遲應於驗收之日起三十日
內給付工程尾款新台幣（下同）九百零七萬二千四百五十四元（含百分之五營業稅四
十三萬二千零二十一元），惟其迄未給付等情，爰依系爭工程合約，求為命上訴人如
數給付並加付法定遲延利息之判決。
上訴人則以：依被上訴人所提之工程估驗單，並不能證明伊有積欠系爭工程尾款，且
由該估驗單及工程請款明細之記載，系爭工程之完工日期為八十四年五月，且系爭工
程合約第五條付款辦法亦約定被上訴人應按期申請估驗計價，則系爭工程尾款之請款
日期應為八十四年五月二十五日及同年月二十六日，乃被上訴人遲至九十年三、四月
間始聲請法院發支付命令，其請求權自已罹於消滅時效。又依系爭工程合約第五條付
款辦法（三）之約定，該工程尾款應按伊協力廠商工程尾款付款準則之規定，於工程
經伊正式驗收確認合格及業主給付伊工程尾款後，始須給付，而伊迄未驗收系爭工程
，訴外人高公局亦未給付工程尾款予伊業主嘉連營造有限公司（下稱嘉連公司），嘉
連公司並未給付伊工程尾款，則被上訴人自不得請求伊給付系爭工程尾款。況被上訴
人已將債權讓與訴外人進興起重工程有限公司（下稱進興公司），且伊對被上訴人有
一億四千二百三十三萬餘元、六百九十一萬三千九百八十六元及三億七千八百萬元之
債權，亦得與系爭工程尾款抵銷等語，資為抗辯。
原審維持第一審所為上訴人敗訴判決，駁回其上訴，係以：本件訴訟依兩造間所訂系
爭工程合約第三十六條之約定，以及上訴人設於高雄市○○區○○路一號，應由台灣
高雄地方法院管轄。上訴人不服該法院所為第一審判決，提起第二審上訴，本院對此
上訴事件即有管轄權，合先敘明（上訴人聲請移轉管轄，經原審裁定駁回後，上訴人
不服，提起抗告，由本院另以裁定駁回）。被上訴人主張兩造間訂有系爭工程合約，
該工程係由訴外人高公局發包予訴外人嘉連公司，該公司經高公局同意交由上訴人承
攬，上訴人再轉包予被上訴人之事實，有工程合約可證，並為上訴人所不爭執，自堪
信為真實。雖上訴人以前揭情詞置辯，但查依據工程估驗單所載內容與簽章，以及估
驗單記載之金額與被上訴人開給上訴人統一發票之存根聯相符，堪認該估驗單記載之
內容係真實。況上訴人對於工程估驗單及請款明細之形式及實質真正，亦於第一審表
示不爭執，乃其嗣後翻異前詞，否認其真正，顯不足採。至工程估驗單中有五張未經
上訴人相關人員蓋章，因其上所載請款金額與被上訴人開予上訴人統一發票所留存之
存根聯相符，亦可見被上訴人確有向上訴人請款。而由第一期至第十六之四期工程估
驗單之記載以觀，保留款金額共一千七百二十八萬零八百七十元，扣除第十六之三期
及第十六之四期請領之保留款四百三十一萬二千八百六十四元及四百三十二萬七千五
百六十九元後，尚有百分之五保留款八百六十四萬零四百三十七元未付，加上依約應
付之營業稅四十三萬二千零二十一元，合計為九百零七萬二千四百五十四元，且上訴
人亦未舉證證明其已清償全部工程款，是被上訴人主張上訴人尚有九百零七萬二千四
百五十四元工程款，迄未給付，即可採取。又被上訴人將系爭工程尾款債權一部分讓
與訴外人進興公司，依所訂之協議書第二項約定，係以被上訴人就本件獲勝訴判決確
定為停止條件，而本件既未判決確定，其債權讓與自不生效力，上訴人抗辯系爭工程
尾款債權已讓與進興公司，被上訴人不得向上訴人請求，為不足採。次查系爭工程合
約並無上訴人協力廠商工程尾款付款準則存在（下稱付款準則），既為兩造所陳明，
系爭工程尾款自應依安裝部分補充規定及附件核付，而安裝部分補充規定及附件所謂
「百分之五工程尾款配合業主付款後估驗」、「百分之五工程尾款配合業主付款」，
應係附期限，並非附條件。且承攬人之報酬，依民法第五百零五條第一項規定，工作
無須交付者，亦應於工作完成時給付，是所謂「配合業主付款」，係指系爭工程尾款
配合至工程驗收完畢，業主應給付工程款時給付。至上訴人與業主之間，有無其他之
工程糾紛，則與被上訴人無涉，自不能以上訴人之業主未依約給付工程款，即排除上
訴人對被上訴人之給付工程款義務。又系爭工程尾款既須配合至工程驗收完畢，業主
應給付工程款時，始須給付，而依高公局工程竣工驗收總表及該局拓建工程處函，該
工程又遲至八十九年一月十日始完成驗收作業，則被上訴人自是日起方可請求上訴人
給付系爭工程尾款，被上訴人於九十年四月二十六日就該工程尾款聲請法院發支付命
令，其請求權即未逾二年之消滅時效。末查第五之二期、第七之一期及第十六之四期
工程估驗單，已載明自工程估驗款中扣除代為備料及加工金額二百九十一萬一千四百
八十六元、被上訴人違反工地管理之罰款五百元、扣款五萬二千元及收到施工計劃書
後所付之二百萬元，上訴人主張包括前揭金額在內之六百九十一萬三千九百八十六元
，與系爭工程尾款抵銷，亦不足採。綜上所述，上訴人尚有系爭工程尾款九百零七萬
二千四百五十四元，迄未給付，而被上訴人又可自八十九年一月十日起請求上訴人給
付該工程尾款。從而，被上訴人本於系爭工程合約，請求上訴人給付九百零七萬二千
四百五十四元及自八十九年二月十一日起算之法定遲延利息，自屬有據，應予准許等
詞，為其判斷之基礎。
按當事人如能證明其自認與事實不符，得撤銷該自認，為民事訴訟法第二百七十九條
第三項所明定。查上訴人於原審已撤銷其在第一審所為付款準則不存在之陳述（見原
審二卷二二七頁倒數第二、三行），而由系爭工程合約第五條付款辦法（三）提及尾
款依付款準則辦理及第三十八條附件載明包括付款準則一張（見一審卷八、一一頁）
以觀，上訴人在第一審謂付款準則不存在，似又與事實不符，依上說明，上訴人前開
撤銷自認是否無據，即有推研之必要。倘上訴人得撤銷其在第一審所為付款準則不存
在之陳述，依系爭工程合約第五條付款辦法（三）之約定，系爭工程尾款之給付即應
按付款準則辦理，而付款準則如何約定，申言之該工程尾款究應於何時給付，又攸關
判斷被上訴人之請求應否准許。乃原審就上訴人之撤銷自認未於判決理由項下說明其
取捨意見，僅以之前在第一審陳稱付款準則不存在，即認定系爭工程尾款應依安裝部
分補充規定及附件之約定，於該工程經訴外人高公局完成驗收時給付，而為上訴人不
利之判決，自屬不備理由。上訴論旨，指摘原判決不當，求予廢棄，非無理由。
據上論結，本件上訴為有理由。依民事訴訟法第四百七十七條第一項、第四百七十八
條第二項，判決如主文。
中　　　華　　　民　　　國　　九十三　　年　　　三　　　月　　 十九 　　日
                              最高法院民事第一庭
                                  審判長法官  李　錦　豐
                                        法官  楊　鼎　章
                                        法官  吳　麗　女
                                        法官  陳　淑　敏
                                        法官  陳　重　瑜
      右正本證明與原本無異
                                              書  記  官
中　　　華　　　民　　　國　　九十三　　年　　　四　　　月　　 十二 　　日
                                                                        Ｑ
